臺灣高等法院刑事判決　　　　　　　　　　　　　　九十三年度上易字第四七五號
　　上　訴　人
　　即　被　告　甲○○
右上訴人因竊盜等案件，不服臺灣基隆地方法院九十二年度易緝字第二三號，中華民
國九十二年十一月二十日第一審判決（起訴案號：臺灣基隆地方法院檢察署九十一年
度偵緝字第一六號），提起上訴，本院判決如左：
    主  文
原判決關於竊盜部分撤銷。
甲○○竊盜，處拘役伍拾日，如易科罰金，以參佰元折算壹日。
    事  實
一、緣甲○○與友人盧昀郁於民國九十年七月二十二日凌晨三時許，在臺北縣樹林市
    火車站，共同搭乘火車分別返回臺北縣瑞芳鎮及宜蘭縣羅東鎮。甲○○在火車行
    徑途中，竟萌生不法所有之意圖，趁盧昀郁在座位上熟睡而疏於防範之機會，徒
    手竊取盧昀郁置放在手提包內之皮夾一只（內有健保卡乙張及現金新臺幣（下同
    ）一萬八千元；得手後，為圖掩蔽犯行，旋於火車抵達臺北縣瑞芳鎮以前，在臺
    北縣汐止市火車站下車，並在離車前囑託列車長陳振丁轉交一百元與盧昀郁。嗣
    盧昀郁一覺醒來，在列車上遍查無甲○○之行蹤，經向列車長陳振丁查問，列車
    長陳振丁乃告知甲○○已在臺北縣汐止市火車站下車並依甲○○之所囑將一百元
    轉交盧昀郁，盧昀郁至此始查覺事態有異，並進而在翻檢其手提包之後，獲悉上
    情。
二、案經內政部警政署鐵路警察局第一警務段報請暨臺北縣團管區司令部移送臺灣基
    隆地方法院檢察署檢察官偵查起訴。
    理      由
一、訊據上訴人即被告甲○○矢口否認有竊盜不法犯行，先則辯稱：伊與被害人盧昀
    郁素不相識，伊亦未曾與被害人盧昀郁搭乘同梯次列車分別前往宜蘭縣羅東鎮及
    臺北縣瑞芳鎮，被害人於前揭時、地遭竊之事，與伊全無關係云云，繼則辯稱：
    伊雖曾與被害人搭乘同梯次列車分別前往宜蘭縣羅東鎮及臺北縣瑞芳鎮，然被害
    人之財物並非伊所竊取；又伊提早離車乃係為前往臺北縣汐止市火車站領取機車
    ；再者，伊之所以囑託證人陳振丁代為轉交一百元與被害人，乃因被害人事先曾
    經告知伊其財物業經失竊云云。
經查：
(一)、右揭事實迭業據被害人盧昀郁指陳綦詳在卷，雖證人陳振丁於原審審理時，證稱
    因時隔已久對當初在列車上之男女已無印象，而不能當庭確認被告與被害人究否
    當天共同乘車之男女等語，然證人陳振丁於原審審理時，明確證述：九十年七月
    二十二日凌晨三時許，確有一對男女曾在臺北縣樹林市火車站向伊補票，因當時
    補票之人數極少，所以伊就此事仍有印象；男的向我補二張票，女的站在男的旁
    邊，看得出來互相認識，且是一起向伊補票，坐的時候，他們二人坐相對面，一
    張補到宜蘭縣羅東鎮，一張補到臺北縣瑞芳鎮或是其他地方，印象中，該名男子
    補票所欲抵達之目的地較近，但車行尚未抵達該地，該名男子即在臺北縣汐止市
    火車站下車，並於離車之前，囑託伊轉交一百元與上開與其同行之女子，並交待
    伊「票已經補好了，若要查票，不要吵醒與其同行之女子」等語，伊雖曾建議該
    名男子自己將錢拿給該名女子，但該名男子急欲離車，伊只好在該名男子離車之
    後，代該名男子轉交一百元與該名女子；伊將一百元轉交與該名女子之時，該名
    表示其錢包不見，伊曾建議該名女子打電話向該名男子查詢，但該名女子稱其並
    不知該名男子之聯絡電話等語（見原審卷第六十九頁、第七十頁）。徵諸證人陳
    振丁證述上開情節，核與被害人指述及被告供承有交壹佰元請站長給被害人之事
    實及共同搭乘火車之全部過程相符，由此情節對照以觀，堪認證人陳振丁當日所
    見之男女，確屬被告及被害人，當可認定。
(二)、查被告當日補票所欲抵達之目的地係臺北縣瑞芳鎮，當車行抵達臺北縣瑞芳鎮以
    前，先行在臺北縣汐止市火車站倉惶離車之舉措，顯屬大有可疑；而被告與被害
    人既屬熟識，本次復係搭乘同梯次列車，縱使被告確實有事而有在臺北縣汐止市
    火車站下車之必要，衡諸一般常情，被告亦斷無不打一聲招呼即趁被害人熟睡之
    機會離車之理，乃被告竟一聲不吭匆匆離車，則其離車之目的是否為圖能掩蔽其
    竊盜犯行，確實足以啟人疑竇；再倘被害人之財物確非被告所竊，則被告對被害
    人財物失竊乙事必然欠缺認識，既然不知被害人身上已無可資運用之現金，則被
    告又何以無緣無故在離車之前委託毫不認識之證人陳振丁代為將一百元轉交與被
    害人？況且，事涉財物之轉交，不論其金額是否菲薄，常人亦斷無委請毫不相識
    之第三人代為轉達之理，乃被告竟採取如此迂迴（被告明明可以自己交付錢財與
    被害人，卻捨此途逕不用）且不合常理之方式交付金錢，則其所做所為，顯然悖
    於常情。
(三)、另參之被告於原審準備程序之時，先係答辯稱：「不認識被害人；未曾與被害人
    搭同梯次列車」云云（見原審見第四十二頁），嗣原審審理中傳訊被害人及證人
    陳振丁與被告對質，被告則改稱：「我帶被害人向列車長補票」、「我有拿壹佰
    元請站長轉給盧昀郁，因他告知我說她的錢不見了，且她認為錢是我拿的，她有
    要求我要拿出我身上的東西給她看，但我又不認識她，所以我拒絕，我所以提早
    離車，因我要去牽車」云云，顯見被告所為陳述，確有「因應庭訊狀況之不同而
    翻異其詞」之情狀，況設若被告下車前被害人已經表示財物失竊，並且質問是否
    被告竊取，被害人自應對被告提高警覺，當不至於與被告繼續站在一起補票，且
    又在毫無防衛情形下與被告坐在相對面近距離之椅子上睡覺，被告所辯其下車前
    被害人已經表示財物失竊云云，亦與當時被告與被害人間互動情形不符，自無可
    採，綜合上情勾稽以觀，被害人所為指述，並無瑕疵可指，且與事實相符，自可
    採信；至被告所為辯解，無非事後畏罪飾卸之詞，要無足採。從而，本件事證明
    確，被告竊盜犯行，應可認定。
二、核被告所為，係犯刑法第三百二十條第一項之竊盜罪。
三、原審據以論罪，固非無據，惟查：刑事科刑判決旨在實現刑罰權之分配的正義，
    故法院對有罪被告之科刑，應符合罪刑相當之原則，使輕重得宜，罰當其罪，以
    契合社會之法律感情，此所以刑法第五十七條明定科刑時應審酌一切情狀，尤應
    注意該條所列十款事項以為科刑輕重之標準，依刑事訴訟法第三百十條第三款規
    定，並應將所審酌之具體情形，記載於判決書理由內，否則即難謂無判決不載理
    由之違法。原審以被告時值青年，竟不思以正當手段獲取財物，妄想以竊盜之方
    式不勞而獲，觀念偏差，有待矯治，並衡酌被告犯後毫無悔意，既不曾試圖求取
    被害人之原諒，亦未曾試圖瀰補被害人所受損害等一切情狀，認處刑不宜寬縱，
    量處有期徒刑六月，並諭知易科罰金折算標準，本院審酌被告竊取財物之犯罪動
    機、乘被害人睡覺之時機、被害人指述失竊財物現金壹萬八千元，原審量處上開
    刑責，並未斟酌如何符合罪刑相當之原則，即有判決不載理由之違法。被告據以
    提起上訴為有理由，原判決既有上開可議之處，即應由本院撤銷另為適法之判決
    ，爰審酌被告所為本件犯行之上開各節，認被告因一時貪念行竊，所得財物非鉅
    ，犯後雖未坦承犯行，但尚知預留壹佰元轉請他人交付被害人供搭車使用，足見
    尚有良心等情狀，量處如主文第二項所示之刑，並諭知易科罰金折算標準，以符
    罪刑相當之原則。
四、被告經合法通知無正當理由不到庭，不待其陳述，逕為一造辯論判決。
據上論斷，應依刑事訴訟法第三百六十九條第一項前段、第三百六十四條、第三百七
十一條、第二百九十九條第一項前段，刑法三百二十條第一項、第四十一條第一項前
段，罰金罰鍰提高標準條例第一條前段、第二條，判決如主文。
本案經檢察官羅榮乾到庭執行職務。
中　　　華　　　民　　　國　　九十三　　年　　四  　　月　  　三十  　　日
                              臺灣高等法院刑事第二十三庭
                                  審判長法  官  黃  瑞  華
                                        法  官  陳  坤  地
                                        法  官  王  淑  滿
右正本證明與原本無異。
不得上訴。
                                        書記官  陳  思  云
中　　　華　　　民　　　國　　九十三　　年　　四  　　月　  　三十  　　日
